【裁判字號】    96,重訴,420
【裁判日期】    970623
【裁判案由】    分割共有物
【裁判全文】
臺灣桃園地方法院民事判決             96年度重訴字第420號
原      告  地○○
訴訟代理人  邱清銜律師
被      告  戊○○
            甲丑○
            卯○○
                        號
            壬○○
            宙○○
                        2號
            甲地○
            Ｄ○○
            甲戌○
            ｉ○○
                        3段3.
            甲丁○
            甲庚○
            甲Ｆ○
            甲Ｇ○
            Ｃ○○○
            甲乙○
            甲玄○
                        2號
            ｚ○○
            甲甲○
            Ｒ○○
            甲午○
                        8巷3.
            甲宇○
                        6號
            ｔ○○
            甲Ｅ○
            Ｖ○○
            甲宙○
            ａ○○
            子○○
                        巷56.
            甲Ｃ○
                        號
            甲Ｄ○
            庚○○
            甲癸○
            甲未○
                        2段1.
            Ｘ○○
                        1號
            甲寅○
            Ｗ○○
                        2段1.
            甲子○
                        2段1.
            ｈ○○
            甲戊○
            甲黃○
                        號
            甲丑○
            甲辛○
            甲亥○
            甲壬○
            甲Ｂ○
            辛○○
            甲Ｈ○
            亥○○
                        2段1.
            甲申○
            未○○
                        2段8.
            癸○○
            ｕ○○
            ｆ○○
            甲辰○
                        號
            Ｐ○○
            ｃ○○
            申○○
                        之4
            Ｈ○○
            寅○○
            Ｓ○○
            Ｙ○○
                        3號3.
            ｒ○○
                        號
            黃○○
                        2之1.
            宇○○
前列四人共同
訴訟代理人  ｎ○○
被      告  天○○
            戌○○
                        號
            Ｋ○○
                        57號.
            Ｍ○○
                        8巷3.
            ｍ○○
            ｌ○○
            ｋ○○
            甲○○○
                        段20.
            丁○○
            丑○○
            Ｇ○○
            ｖ○○○
            ｐ○○
                        巷19.
            乙○○○
                        巷1號.
            ｙ○○
            ｘ○○
                        號
            甲Ｉ○
            ｇ○○
                        2段7.
            玄○○
                        2段1.
            午○○
                        號5樓.
            酉○○
                        段18.
            Ｅ○○
            Ｌ○○
            Ｎ○○
            Ｂ○○
            Ｑ○○
            甲己○
                        段18.
            ｓ○○○
                        號
            丙○○
                        段91.
            甲酉○
            甲巳○
            甲丙○
            Ｏ○○
                        號
            Ｆ○○
            辰○○
            Ｕ○○
            Ｔ○○
            ｏ○○
                        號
            巳○○
                        段17.
            ｄ○○
            己○○○
                        2段1.
            ｗ○○
            ｑ○○
                        7樓之.
            Ｚ○○
                        0弄1.
            Ｉ○○
                        巷6弄.
            Ｊ○○
                        巷17.
            Ａ○○
                        號
            ｇ○○民國65年.
            ｊ○○
            ｅ○○
                        段18.
上列當事人間請求分割共有物事件，本院判決如下：
    主  文
原告之訴駁回。
訴訟費用由原告負擔。
    事實及理由
一、原告起訴主張：緣坐落桃園縣中壢市○○○段三座屋小段14
    67地號土地（下稱系爭土地）為兩造及被告甲宇○、甲天○
    、ｂ○○、甲卯○、甲Ａ○、劉奕松（此6 人均於起訴前死
    亡，不具當事人能力，其起訴不合法，且無法補正，業經本
    院另以裁定駁回此部分之訴）所共有。系爭土地依其使用目
    的並無不能分割情事，共有人間亦無不分割之約定，惟兩造
    迄仍無法協議分割，為此依民法第823 條第1 項、第824 條
    規定訴請為原物分割。並聲明以：請求准系爭土地以原物分
    割，其中附圖Ａ部分由原告取得，附圖Ｂ部分由被告取得等
    語。
二、按原告之訴，依其所述之事實，在法律上顯無理由者，法院
    得不經言詞辯論，逕以判決駁回之，民事訴訟法第249 條第
    2 項定有明文。次按共有物之分割，於共有人全體有法律上
    之利害關係，須共有人全體始得為之，故請求分割共有物之
    訴，屬於民事訴訟法第56條第1 項所稱訴訟標的對於共同訴
    訟之各人必須合一確定者，最高法院28年上字第2199號及42
    年台上字第318 號著判例可資遵循。是分割共有物之訴，自
    須共有人全體參與訴訟，即共同訴訟人必須數人一同起訴或
    被訴，其當事人之適格始無欠缺，如有當事人不適格之情形
    ，法院即不得對之為實體上之裁判。又關於當事人適格與否
    ，為法院應依職權調查之事項，無論訴訟進行程度如何，均
    應隨時依職權調查之，最高法院85年度台上第905 號判決意
    旨可資參照。
三、本件原告係於於民國96年10月19日向本院起訴請求本件分割
    共有物，惟查系爭土地共有人中之甲宇○、甲天○、ｂ○○
    、甲卯○、甲Ａ○、劉奕松分別於本件起訴前之94年1 月5
    日、96年10月11日、94年6 月18日、86年10月14日、89 年7
    月30日及日據時代之昭和16年4 月25日死亡，此有原告提出
    之戶籍謄本在卷可稽，此部分並因欠訴訟成立要件，經本院
    裁定駁回。揆諸上開判例說明，原告以其餘共有人為被告，
    當事人即不適格，是原告本件請求，在法律上顯無理由，本
    院爰不經言詞辯論逕以判決駁回之。至於原告於96年11月20
    日雖具狀陳報上開被告已死亡，並聲請被告甲宇○、甲天○
    、ｂ○○、甲卯○、甲Ａ○之繼承人承受訴訟，惟民事訴訟
    法第168 條所定之承受訴訟，必以當事人於訴訟程序進行中
    死亡，始得由法定應續行訴訟之人承受其訴訟，若於起訴前
    死亡者，原即欠缺當事人能力之要件，自無從適用上開規定
    命或由其繼承人承受訴訟，併予敘明。
四、據上論結，依民事訴訟法249 條第2 項、第78條，判決如主
    文。
中    華    民    國    97    年    6     月    23    日
                  民事第二庭法  官  潘進順
以上正本係照原本作成。
如對本判決上訴，須於判決送達後20日內向本院提出上訴狀。
中    華    民    國    97    年    6     月    27    日
                            書記官  黃進傑


司法院資訊處製作；財團法人民間司法改革基金會備份。
